【裁判字號】    94,上訴,1655
【裁判日期】    950330
【裁判案由】    違反槍砲彈藥刀械管制條例
【裁判全文】
臺灣高等法院高雄分院刑事判決        94年度上訴字第1655號
上  訴  人
即  被  告  己○○
上  訴  人
即  被  告  辛○○
共同選任辯護人  柳聰賢律師
上列上訴人因違反槍砲彈藥刀械管制條例案件，不服臺灣屏東地
方法院94年度訴字第766 號中華民國94年10月7 日第一審判決（
起訴案號：臺灣屏東地方法院檢察署94年度核退偵字第1 號），
提起上訴，本院判決如下：
    主  文
原判決撤銷。
己○○未經許可，寄藏可發射子彈具有殺傷力之改造手槍，處有
期徒刑貳年陸月，併科罰金新臺幣捌萬元，罰金如易服勞役，以
新臺幣玖佰元即銀元佰元折算壹日。扣案之仿BERETTA 廠半自
動手槍製造之改造手槍貳枝（槍枝編號各為：0000000000、
0000000000，各含彈匣壹只）均沒收。
辛○○無罪。
    事  實
一、己○○係設於屏東縣潮州鎮○○里○○路96號之廉德財務公
    司（下稱廉德公司）員工，明知可發射子彈具有殺傷力之改
    造手槍及制式子彈為槍砲彈藥刀械管制條例所列管之違禁物
    ，未經主管機關許可，均不得寄藏、持有之。其竟於民國90
    年初某日，在自稱「管和源」（真實姓名、年籍不詳）之成
    年男子位於屏東縣潮州鎮之住處（地址不詳），受寄管和源
    所交付由仿BERETTA 廠半自動手槍製造之金屬玩具手槍、槍
    身組合土造金屬滑套及土造金屬槍管而成，機械性能良好，
    可擊發口徑9mm （9 ×19mm）制式子彈而具有殺傷力改造手
    槍2 枝（各含彈匣1 個；槍枝管制編號各為：0000000000、
    0000000000），及口徑9 mm（9 ×19mm）制式子彈9 顆後，
    即未經許可藏放在其位於屏東縣潮州鎮○○路10號住處。嗣
    於93年9 月5 日23時許，因庚○○之兄黃憬鍵至鍾瑞鵬經營
    之屏東縣潮州鎮○○路「吉利小吃部」砸店，其乃返回上開
    住處拿取上開改造手槍2 枝及子彈9 顆放於車上以防有人再
    至該小吃店砸店，至翌日即9 月6 日凌晨3 時10分許，己○○駕車跟隨廉德公司登記負責人吳嘉峰所駕之車（內載實際
    負責人鍾瑞鵬）返回上開廉德公司營業處所前時，因見庚○○與乙○○在該處與鍾瑞鵬及吳嘉峰發生衝突，即自其車上
    取出其中1 支改造手槍及子彈，對空鳴槍兩槍，乙○○見情
    況不對，乃趁隙逃離現場報警，同日凌晨3 時30分許，警方
    據報趕往現場，己○○見警察到場，即迅速將其所持改造手
    槍1 把及車上另1 把改造手槍，以及子彈丟入廉德公司對面
    之潮昇國小圍牆花圃內，惟仍經警查獲，並在現場地上扣得
    己○○寄藏之上開制式子彈擊發後所留彈殼2 顆、制式子彈
    1 顆（嗣經鑑驗試射），在潮昇國小圍牆花圃內扣得己○○
    所持有上開改造手槍2 枝及所餘制式子彈6 顆（亦均經鑑驗
    試射）。
二、案經屏東縣警察局潮州分局報告臺灣屏東地方法院檢察署檢
    察官偵查起訴。
    理  由
壹、己○○有罪部分：
一、證據能力之論述：吳嘉峰、庚○○、鍾瑞鵬於警詢所為之陳
    述固屬本件被告以外之人於審判外之陳述，依刑事訴訟法第
    159 條第1 項規定，原則上無證據能力。惟本件檢察官、被
    告及辯護人於本院調查證據時，知有上開第159 條第1 項不
    得為證據之情形，而未於言詞辯論終結前聲明異議，依同法
    第159 條之5 第2 項規定，視為有同法第159 條之5 第1 項
    之同意，本院審酌上開證人警詢陳述之作成並無違法情事，
    復經彼等於警詢筆錄之末簽名、按捺指印，適合作為證據，
    應有證據能力。
二、訊之被告己○○於本院審理中否認本件犯行，辯稱：上開扣
    案改造手槍2支均非伊持有，其中1支係丙○○所有，另1支
    在廉德公司前面草叢內被查獲，應係該公司的槍，該公司實
    際負責人鍾瑞鵬。伊於原審為替丙○○、鍾瑞鵬頂罪，乃承
    認寄藏並持有該等改造手槍及子彈云云。惟查被告己○○於
    警詢、偵查及原審審理中對本件寄藏持有改造手槍2 支、制
    式子彈9 顆，及於上開時地對空鳴槍兩槍等事實迭次坦承不
    諱（見警卷第64-66 頁，偵一卷第20頁、偵二卷第68頁，原
    審卷第22頁、33頁背面），且證人戊○○於本院審理中亦證
    稱：伊看到被告於上開時地持槍射擊兩發等語（見本院卷第
    68 、69 頁）。戊○○於第一次警詢雖曾陳稱：伊於案發時
    地，持改造手槍對空鳴槍兩發，現場地上所留彈殼2 顆即為
    伊擊發之子彈所遺留之彈殼，乙○○帶警察到場時，伊因緊
    張而將該改造手槍隨手丟入草叢等語（見警卷第24頁正、反
    面），然戊○○為警查獲時所採集之雙手虎口殘渣均未檢出
    火藥殘跡之特性金屬元素鋇－鉛－銻成分，此有內政部警政
    署刑事警察局95年3 月1 日刑鑑字第0950011335號鑑定書1
    份在卷可稽（見本院卷第93頁），戊○○上開第一次警詢所
    述應非實在，其於本院所為上開證述應屬可採。又證人吳嘉
    峰、庚○○於警詢中均陳稱：案發當時，現場確有聽到槍聲
    等語（見警卷第9 頁背面、偵二卷第11頁背面、第12頁、第
    13頁背面），此亦可佐證戊○○證稱被告己○○當場持槍射
    擊兩發等語，並非子虛。再者，鍾瑞鵬於警詢及丙○○於本
    院均否認持有上開改造手槍及子彈（見警卷第6 頁背面、本
    院卷第105 頁）。綜此，被告己○○於本院改口否認受寄持
    有上開改造手槍及制式子彈，係幫鍾瑞鵬、丙○○頂罪云云
    ，尚非可採。此外復有扣案之改造手槍2 枝（各含彈匣1 個
    ；槍枝管制編號各為：0000000000、00000000 00）及 口徑
    9 mm（9 ×19mm）制式子彈7 顆（均已鑑驗試射）、彈殼2
    顆扣案可資佐證。此等扣案槍、彈經送請內政部警政署刑事
    警察局鑑定結果，認該2 支改造手槍均係由仿BERETTA 廠半
    自動手槍製造之金屬玩具手槍、槍身組合土造金屬滑套及土
    造金屬槍管而成，機械性能良好，可擊發口徑9mm （9 ×
    19mm）制式子彈而具有殺傷力；而子彈7 顆，均經實際試射
    後，認均係口徑9 mm（9 ×19 mm）制 式子彈，又已擊發之
    彈殼2 顆，則屬口徑9 mm（9 ×19 mm）制 式彈殼，亦有該
    局93年11月2 日年刑鑑字第0930193734號槍彈鑑定書1 份附
    卷可佐（見偵一卷第78頁），是被告己○○於警詢、偵查及
    原審之自白，應與事實相符，堪予採信，其犯行事證明確，
    堪可認定。
三、按槍砲彈藥刀械管制條例業於94年1 月26日修正公布，並自
    同年月28日生效，該條例修正前第11條第1 項「未經許可，
    持有、寄藏或意圖販賣而陳列第4 條第1 項第1 款所定其他
    可發射金屬或子彈具有殺傷力之各式槍砲者，處以1 年上7
    年以下有期徒刑，併科新台幣7 百萬元以下罰金」之規定，
    業經移列至修正後槍砲彈藥刀械管制條例第8 條第4 項，且
    法定刑修正為「處3 年以上10年以下有期徒刑，併科新臺幣
    7 百萬元以下罰金」，修正後之法定本刑較修正前之法定本
    刑為重，是被告己○○行為後，法律已有上開變更，經比較
    新舊法結果，以舊法刑度較輕而有利於被告，依刑法第2 條
    第1 項後段之規定，應適用修正前之槍砲彈藥刀械管制條例
    第11條第4 項之罪論處，先予敘明（同條例第12條第4 項未
    經許可持有子彈罪部分未經修正），是核被告己○○所為，
    係犯修正前槍砲彈藥刀械管制條例第11條第4 項未經許可寄
    藏可發射子彈具有殺傷力之改造手槍罪、及同條例第12條第
    4 項未經許可寄藏子彈罪，按「寄藏」行為之受人委託代為
    保管，其保管之本身所為之「持有」，既係「寄藏」之當然
    結果，法律上自宜僅就「寄藏」行為為包括之評價，不應另
    就「持有」予以論罪（最高法院74年度台上字第3400號判例
    參照）；被告己○○以1 行為，同時寄藏改造手槍2 枝及同
    時寄藏子彈9 顆，所寄藏者同為改造手槍，或同為子彈，各
    僅為單純一罪。又其以1 行為同時寄藏具有殺傷力之改造手
    槍及制式子彈（即客體不同），則為1 行為觸犯數罪名，應
    依刑法第55條想像競合犯之規定，從一重論以未經許可，寄
    藏可發射子彈具有殺傷力之改造手槍罪（最高法院82年度台
    上字第5303號判決意旨參照）。原審就被告己○○上開犯行
    予論罪科刑，固非無見。惟己○○係於93年9 月5 日23時許
    ，因庚○○之兄黃憬鍵至鍾瑞鵬經營之屏東縣潮州鎮○○路
    「吉利小吃部」砸店，其乃返回上開住處拿取上開改造手槍
    2 枝及子彈9 顆放於車上以防有人再至該小吃店砸店，至翌
    日即9 月6 日凌晨3 時10分許，己○○駕車跟隨廉德公司登
    記負責人吳嘉峰所駕之車（內載實際負責人鍾瑞鵬）返回上
    開廉德公司營業處所前時，因見庚○○與乙○○在該處與鍾
    瑞鵬及吳嘉峰發生衝突，即自其車上取出其中1 支改造手槍
    及子彈，對空鳴槍兩槍等事實，業經己○○於警詢中供述明
    白（見警卷第65頁正反面），且案發過程係丙○○在上開吉
    利小吃部經電話通知廉德公司出事，乃開車載辛○○、蔡武
    志，丁○○及甲○○等人前往該公司，彼等到達時，己○○
    已在現場等情，亦經證人甲○○於本院審理中證述明白（見
    本院卷第70、73頁），均堪認定，原判決於事實欄記載：「
    93年9 月6 日凌晨3 時10分許，己○○、辛○○經告知渠等
    友人鍾瑞鵬與庚○○、乙○○等人在屏東縣潮州鎮○○路96
    號瑞鵬開設之廉德財務公司發生衝突互毆，己○○遂持槍非
    法寄藏之上開槍枝、子彈，……，前往上開地點助陣」等語
    ，其認定事實尚有未合。又己○○寄藏之上開改造手槍2 支
    之槍枝編號各為：0000000000、0000000000，已如前述，原
    判決誤認其中一支編號係0000000000亦有未洽，被告己○○
    否認犯罪提起上訴雖無理由，然原判決關於己○○部分既有
    上開可議，自應由本院撤銷改判。爰審酌被告己○○無故非
    法寄藏改造手槍及制式子彈，復於上開時地鍾瑞鵬與庚○○
    、乙○○街突過程中持其中1 枝改造手槍對空鳴槍，相對於
    單純寄藏槍彈而未使用之行為，惡性較重，對社會治安亦有
    相當程度危害，持有時間之長短及犯後於本院否認犯刑，態
    度非佳等一切情狀，量處如主文第2 項所示之刑，罰金部分
    並諭知罰金如易服勞役之折算標準。扣案上開由仿BERETTA
    廠半自動手槍製造之金屬玩具手槍、槍身組合土造金屬滑套
    及土造金屬槍管而成，機械性能良好，可擊發口徑9mm （9
    ×19mm）制式子彈而具有殺傷力改造手槍2 枝（各含彈匣1
    個；槍枝管制編號各為：0000000000、0000000000），均係
    槍砲彈藥刀械管制條例第4 條第1 項第1 款所列管之違禁物
    ，不問屬於犯人與否，均應依刑法第38條第1 項第1 款規定
    ，應予宣告沒收。至扣案之口徑9mm （9 ×19mm）制式子彈
    7 顆均經實際試射而耗損，制式子彈彈殼2 顆係已擊發之彈
    殼均已無殺傷力，已失其違禁物之性質，爰均不予宣告沒收
    ，併此敘明。
貳、辛○○無罪部分：
一、公訴意旨略以：被告辛○○於93年3 月間，在屏東縣某處墓
    園掃墓時，拾獲由仿BERETTA 廠半自動手槍製造之金屬玩具
    手槍、槍身組合土造金屬滑套及土造金屬槍管而成，機械性
    能良好，可擊發口徑9mm （9 ×19mm）制式子彈而具有殺傷
    力改造手槍枝1 把（含彈匣1 個；槍枝管制編號為：
    0000000000，起訴書誤載為2 把）後，竟未經許可即將該槍
    枝攜回而持有之。93年9 月6 日凌晨3 時10分許，辛○○經
    告知其友人鍾瑞鵬與庚○○、乙○○發生爭執，即攜帶上開
    改造手槍到鍾瑞鵬經營之廉德公司，嗣經警到場查獲，並於
    該公司附近之屏東縣潮州鎮○○路80巷88弄17號前扣得上開
    改造手槍，因認被告涉犯修正前槍砲彈藥刀械管制條例第11
    條第4項持有改造手槍罪云云
二、公訴意旨認被告涉犯本件犯行無非係以被告於原審之自白，
    及扣案上開改造手槍1 把，及該改造手槍經送警政署刑事警
    察局鑑定結果，認係由仿BERETTA 廠半自動手槍製造之金屬
    玩具手槍、槍身組合土造金屬滑套及土造金屬槍管而成，機
    械性能良好，可擊發口徑9mm （9 ×19mm）制式子彈而具有
    殺傷力之改造手槍，此有該局93年11月2 日年刑鑑字第
    0930193734號槍彈鑑定書1 份附卷可佐（見偵一卷第78頁）
    等理由為據。訊之被告固曾於原審自白持有上開改造手槍，
    惟其於本院審理中則已改口否認犯行，辯稱：伊在原審係應
    丙○○之要求，為丙○○頂罪，事實上伊從未持有上開改造
    手槍，案發當日伊在車上有看到丙○○手上拿1 把槍等語。
    經查案發當日，丙○○接獲電話後，開車載甲○○、辛○○
    、丁○○、蔡武志等人去「廉德財務公司」，到達該處下車
    時，丙○○手上拿著1 把槍，警察到場時，丙○○即將槍交
    予甲○○，甲○○隨即交由丁○○將該把手槍藏放於現場附
    近之屏東縣潮州鎮○○路80巷88弄17號前，當日並未看見被
    告辛○○持車槍枝等情，業經證人甲○○於本院審理中證述
    明確（見本院卷第70、71頁），核與丁○○於本院審理中所
    證：案發當日凌晨在廉德公司前，伊確有看到丙○○手上拿
    有1 把槍，而警方在上開地點查獲之改造手槍1 支即係警察
    來時甲○○當場拿給伊叫伊拿去藏的，並未看到辛○○拿槍
    等情節相符（見本院卷第76、77頁），此外丙○○於本院作
    證時亦稱：上開改造手槍1 支係伊於警察到場時，丟給甲○○，甲○○有將該槍撿起等語在卷（見本院卷第103 頁）。
    就此，丙○○雖否認該改造手槍為其所持有，並證稱：伊開
    車載辛○○等人到廉德公司外面，辛○○等人先下車，伊去
    停車，約一、兩分鐘後警察到場，伊打開車門見地上有1 把
    槍，乃將該槍丟給甲○○等語（見本院卷第103 頁），惟丙○○在廉德公司下車時即有帶槍，且係將槍拿在手上等情，
    業經證人甲○○於本院證述明確（見本院卷第71頁），且丁○○亦證稱：丙○○係將該把改造手槍帶在身上，到廉德公
    司下車時，即從車上拿下來等語明白，丙○○所稱該把改造
    手槍係伊在地上拾獲，非伊持有等情顯無可採。綜上所述，
    被告辛○○於本院否認犯行所為上開辯詞應可採信，尚難僅
    以其於原審自白犯行，即扣案改造手槍確為具殺傷力之改造
    手槍，即認被告辛○○持有該改造手槍。此外，復查無其他
    積極證據足資證明被告辛○○有公訴意旨所指非法持有改造
    手槍之事實，自屬無法證明被告犯罪。原審遽對被告辛○○
    予以論罪科刑，自有違誤，被告辛○○據此提起本件上訴，
    為有理由，原判決關於辛○○部分應由本院撤銷改判，並為
    被告辛○○無罪之判決。
據上論斷，應依刑事訴訟法第369 條第1 項前段、第364 條、第
301 第1 項、第299 條第1 項前段、修正前槍砲彈藥刀械管制條
例第11條第4 項、槍砲彈藥刀械管制條例第12條第4 項，刑法第
11 條 前段、第2 條第1 項後段、第55條、第42條第2 項、第38
條第1 項第1 款，罰金罰鍰提高標準條例第2 條，現行法規所定
貨幣單位折算新臺幣條例第2 條，判決如主文。
本案經檢察官林應華到庭執行職務。
中    華    民    國    95    年    3     月    30    日
                  刑事第八庭    審判長法  官  李炫德
                                      法  官  簡志瑩
                                      法  官  蔡國
以上正本證明與原本無異。
如不服本判決應於收受本判決後10日內向本院提出上訴書狀，其
未敘述上訴理由者，並得於提起上訴後10日內向本院補提理由書
狀（均須按他造當事人之人數附繕本）「切勿逕送上級法院」。
中    華    民    國    95    年    3     月    30    日
                                      書記官  邱麗莉


司法院資訊處製作；財團法人民間司法改革基金會備份。
